【裁判字號】    85,台上,786
【裁判日期】    850209
【裁判案由】    竊盜
【裁判全文】
最高法院刑事判決                                八十五年度台上字第七八六號
    上訴人  甲○○
右上訴人因竊盜案件，不服台灣高等法院台中分院中華民國八十四年七月十九日第二
審判決（八十四年度上訴字第一七○三號，起訴案號：台灣台中地方法院檢察署八十
四年度偵字第三七八七號），提起上訴，本院判決如左：
    主  文
上訴駁回。
    理  由
按刑事訴訟法第三百七十七條規定：上訴於第三審法院，非以判決違背法令為理由，
不得為之。是提起第三審上訴，應以原判決違背法令為理由，係屬法定要件。且必須
依據卷內資料為具體之指摘，並足據以辨認原判決已具備違背法令之形式，始屬相當
。本件上訴人甲○○上訴意旨略稱：(一)犯竊盜罪，必須主觀上有不法所有之犯意，始
克構成。上訴人因不勝酒力，酒後竊取香水，固然實在，但上訴人本無竊盜之犯意，
否則豈有置其他貴重物品於不顧，而僅竊取香水，且上訴人行竊時，係精神耗弱狀態
，原審對此犯罪構成與否及犯罪之有責性等事實均未詳加調查斟酌，即率認上訴人行
竊時之辨識力、判斷力不遜常人，並無精神耗弱之情，顯有理由不備及應於審判期日
調查之證據而未予調查之違背法令。(二)原判決事實欄認定上訴人先侵入五○二號房間
，竊取吳碧華所有之香水一瓶，旋侵入五○三號房間，竊取不詳姓名者所有隨身聽一
台，復侵入五○六號房間，竊取吳淑華所有之香水一瓶，得手後再進入五○八號房間
睡覺；但理由卻引上訴人警訊筆錄所供：「隨手取走鑰匙，先打開五○二室但又怕房
客回來，所以在聽到走廊有腳步聲，即順手取走香水而到另一房間偷隨身聽，再進入
五○八室睡覺。」亦見事實與理由不一致。(三)五○三號房間並未出租，該房間亦無隨
身聽，扣案之隨身聽為上訴人所有，並非竊取，上訴人因不諳法律，而為與事實不符
之自白，不足採為論罪之唯一依據。(四)上訴人因酒後行為偏差，誤罹刑章，犯後懊悔
不已，旋與被害人吳淑華等人達成和解，請審酌上訴人年少無知，且身有肢殘，不良
於行，已考上空中大學，實不宜入監服刑，上訴人確無竊盜犯意，請援引刑法第五十
九條酌減科刑或逕為免刑或緩刑之諭知或撤銷原判決發回更審云云。惟查，原判決依
憑上訴人於警訊及偵審中之自白，被害人吳碧華、吳淑華之指訴，證人黃榮華之供證
，並有贓物領據二紙在卷及隨身聽一台扣案可資佐證等證據，資以認定上訴人犯有刑
法第三百二十一條第一項第一款之加重竊盜罪。多次犯行，時間緊接，構成要件相同
，顯係基於概括犯意反覆實施，應依連續犯論以一罪並加重其刑，乃維持第一審論上
訴人以連續於夜間侵入住宅竊盜罪，處有期徒刑柒月之判決，駁回上訴人在第二審之
上訴，已詳其所憑之證據及認定之理由。復以公訴意旨另稱：上訴人於民國八十四
年二月十四日晚上九時許，在台中縣龍井鄉東園巷一弄十四號儲藏室，竊取黃榮華所
有鑰匙十五支，因認上訴人此部分行為，亦犯有刑法第三百二十一條第一項第一款之
加重竊盜罪嫌。但經調查證據之結果，認不能證明上訴人有此部分犯罪，惟公訴人認
與前開科刑部分有連續關係而以裁判上一罪起訴，故就此部分不另為無罪之諭知，在
理由內附為明。從形式上觀察，並無上訴意旨所指違背法令之情形存在。上訴人在
極短時間內，先後竊取吳碧華、吳淑華及不詳姓名者三人財物，難謂無竊盜之主觀犯
意。而上訴人自警訊、偵查以迄一、二審審理中均自白竊取隨身聽一台，且有贓物隨
身聽一台扣案可資佐證，堪信上訴人此部分之自白與事實相符。原判決依其自白及其
他補強證據資為論罪之基礎，核與證據法則尚無違背。上訴人嗣上訴本院始指該隨身
聽為其所有，並非竊取，自屬新主張，本院無從調查審酌，尚非適法之第三審上訴理
由。又原判決引用上訴人上述警訊筆錄，資以說明上訴人行竊時難認有精神耗弱之情
形，亦與經驗及論理法則無違，上訴意旨指此項說明與事實矛盾，尚有誤會。至其餘
上訴意旨，仍未依據卷內訴訟資料具體指摘，徒憑己見，就原審採證認事之職權行使
及原判決理由已經說明之事項，任意指為違法，均非適法之第三審上訴理由，其上訴
顯屬違背法律上之程式，應予駁回。又本件係從程序上駁回上訴，上訴人請求諭知免
刑、緩刑或酌減其刑，均無從准許。（至最高法院檢察署檢察官意見書，指原審就上
訴人所辯其行竊時係精神耗弱狀態及扣案隨身聽為上訴人所有等情，未依職權調查，
似有調查證據未盡之違背法令云云。惟上訴人行竊時，並無精神耗弱情形，原判決已
詳述其所憑及認定之理由，難謂有調查職責未盡之違法。再扣案隨身聽一台亦為上訴
人所竊取，原判決亦已說明其憑據及認定之理由，上訴人突於上訴第三審法院時始主
張該隨身聽為其所有，並非竊取，本院已無從調查審酌，詳如前述。）又上訴人所犯
本件加重竊盜罪，依修正後刑事訴訟法第三百七十六條第二款規定，固不得上訴於第
三審法院，但依同法施行法第五條第一項規定，仍應依施行前之法定程序終結之。
據上論結，應依刑事訴訟法第三百九十五條前段，判決如主文。
中      華      民      國    八十五    年      二      月      九      日
                              最高法院刑事第三庭
                                  審判長法官  施  文  仁
                                        法官  陳  炳  煌
                                        法官  張  淳  淙
                                        法官  洪  文  章
                                        法官  蔡  清  遊
      右正本證明與原本無異
                                              書  記  官
中      華      民      國    八十五    年      二      月     十五     日


司法院資訊處製作；財團法人民間司法改革基金會備份。
